臺灣桃園地方法院刑事判決
                                 111年度審金訴字第270號
公  訴  人  臺灣桃園地方檢察署檢察官
被      告  楊幃城



選任辯護人  李  瑀律師
上列被告因詐欺等案件，經檢察官提起公訴（110年度偵字第386
00號），被告就被訴事實為有罪之陳述，本院合議庭裁定由受命
法官獨任以簡式審判程序進行審理，判決如下：
    主      文
楊幃城犯三人以上共同詐欺取財罪，處有期徒刑陸月。
    事實及理由
一、本件犯罪事實、證據，除證據部分增列「被告楊幃城於本院
    準備程序及審理中之自白」外，其餘均與臺灣桃園地方檢察
    署檢察官起訴書之記載相同，茲引用如附件。
二、論罪科刑
（一）按共同實施犯罪行為之人，在合同意思範圍以內，各自分
      擔犯罪行為之一部，相互利用他人之行為，以達其犯罪之
      目的者，即應對於全部所發生之結果，共同負責。又共同
      正犯之成立，祇須具有犯意之聯絡及行為之分擔，既不問
      犯罪動機起於何人，亦不必每一階段犯行，均須參與（最
      高法院28年上字第3110號判例、34年上字第862 號判例意
      旨參照）。是以，行為人參與構成要件行為之實施，並不
      以參與構成犯罪事實之全部或始終參與為必要，即使僅參
      與構成犯罪事實之一部分，或僅參與某一階段之行為，亦
      足以成立共同正犯。本案詐欺集團分工細緻，被告楊幃城
      雖未自始至終參與各階段之犯行，而僅擔任車手工作，惟
      其與詐騙集團其他成員既為詐騙告訴人張廖萬承因而彼此
      分工，堪認係在合同意思範圍內，各自分擔犯罪行為之一
      部，並相互利用他人之行為，以達犯罪之目的，參諸上開
      說明，被告自應就所參與犯行，對於全部所發生之結果，
      共同負責。
（二）復按民國105年12月28日修正公布，並於106年6月28日生
      效施行之洗錢防制法第1條規定：「為防制洗錢，打擊犯
      罪，健全防制洗錢體系，穩定金融秩序，促進金流之透明
      ，強化國際合作，特制定本法。」與修正前洗錢防制法第
      1條規定：「為防制洗錢，追查重大犯罪，特制定本法。
      」已有明顯不同，可見洗錢防制法的立法目的及其保護法
      益，從「妨害司法權運作」（打擊犯罪），兼及「穩定金
      融秩序、促進金流透明」。又修正後洗錢防制法第2條第2
      款、第3條第2款規定，掩飾刑法第339條詐欺取財犯罪所
      得去向之行為，亦可構成洗錢罪。另依據洗錢防制法第2
      條修正理由第3點所示：「維也納公約第3條第1項第b款第
      ii目規定洗錢行為態樣，包含隱匿或掩飾該財產的真實性
      質、來源、所在地、處置、轉移、相關的權利或所有權之
      洗錢類型，例如：（一）犯罪行為人出具假造的買賣契約
      書掩飾某不法金流；（二）貿易洗錢態樣中以虛假貿易外
      觀掩飾不法金流移動；（三）知悉他人有將不法所得轉購
      置不動產之需求，而擔任不動產之登記名義人或成立人頭
      公司擔任不動產之登記名義人以掩飾不法所得之來源；（
      四）提供帳戶以掩飾不法所得之去向，例如：販售帳戶予
      他人使用。」修正後條文雖未完整規範上開公約所列全部
      隱匿或掩飾態樣，然已可見提供、販售帳戶予他人使用，
      係掩飾不法所得去向、所在之典型行為，所以，使用他人
      提供、販售之帳戶存、提不法所得，用來掩飾或切斷該不
      法所得與犯罪者之關聯性，阻礙金流透明，破壞金融秩序
      ，藉以掩飾或隱匿該不法所得之去向、所在，並逃避追訴
      、處罰，更屬於侵害上開洗錢防制法保護法益，而在其立
      法目的之規範範圍。復按洗錢防制法第15條之特殊洗錢罪
      ，係在無法證明前置犯罪之特定不法所得，而未能依洗錢
      防制法第14條之一般洗錢罪論處時，始予適用。倘能證明
      人頭帳戶內之資金係前置之特定犯罪所得，即應逕以一般
      洗錢罪論處，自無適用特殊洗錢罪之餘地。例如詐欺集團
      向被害人施用詐術後，為隱匿其詐欺所得財物之去向，而
      令被害人將其款項轉入該集團所持有、使用之人頭帳戶，
      並由該集團所屬之車手前往提領詐欺所得款項得，檢察官
      如能證明該帳戶內之資金係本案詐欺之特定犯罪所得，即
      已該當於洗錢防制法第14條第1項之一般洗錢罪；至若無
      法將人頭帳戶內可疑資金與本案詐欺犯罪聯結，而不該當
      第2條洗錢行為之要件，當無從依洗錢防制法第14條第1項
      之一般洗錢罪論處，僅能論以洗錢防制法第15條第1項之
      特殊洗錢罪。另過去實務認為，行為人對犯特定犯罪所得
      之財物或利益作直接使用或消費之處分行為，或僅將自己
      犯罪所得財物交予其他共同正犯，祇屬犯罪後處分贓物之
      行為，非本條例所規範之洗錢行為，惟依修正後洗錢防制
      法規定，倘行為人意圖掩飾或隱匿特定犯罪所得來源，而
      將特定犯罪所得直接消費處分，甚或交予其他共同正犯，
      而由共同正犯以虛假交易外觀掩飾不法金流移動，即難認
      單純犯罪後處分贓物之行為，應仍構成洗錢防制法第2條
      第1或2款之洗錢行為。是被告就本案所提領之款項均交予
      詐欺集團上手，所為顯係掩飾不法所得之去向、所在，揆
      諸前開說明，要與洗錢防制法第14條第1項之要件相合。
（三）又按加重詐欺罪，係侵害個人財產法益之犯罪，其罪數之
      計算，核與參與犯罪組織罪之侵害社會法益有所不同，審
      酌現今詐欺集團之成員皆係為欺罔他人，騙取財物，方參
      與以詐術為目的之犯罪組織。倘若行為人於參與詐欺犯罪
      組織之行為繼續中，先後多次為加重詐欺之行為，因參與
      犯罪組織罪為繼續犯，犯罪一直繼續進行，直至犯罪組織
      解散，或其脫離犯罪組織時，其犯行始行終結。故該參與
      犯罪組織與其後之多次加重詐欺之行為皆有所重合，然因
      行為人僅為一參與犯罪組織行為，侵害一社會法益，屬單
      純一罪，應僅就「該案中」與參與犯罪組織罪時間較為密
      切之首次加重詐欺犯行論以參與犯罪組織罪及加重詐欺罪
      之想像競合犯，而其他之加重詐欺犯行，祗需單獨論罪科
      刑即可，無需再另論以參與犯罪組織罪，以避免重複評價
      。是如行為人於參與同一詐欺集團之多次加重詐欺行為，
      因部分犯行發覺在後或偵查階段之先後不同，肇致起訴後
      分由不同之法官審理，為裨益法院審理範圍明確、便於事
      實認定，即應以數案中「最先繫屬於法院之案件」為準，
      以「該案件」中之「首次」加重詐欺犯行與參與犯罪組織
      罪論以想像競合。縱該首次犯行非屬事實上之首次，亦因
      參與犯罪組織之繼續行為，已為該案中之首次犯行所包攝
      ，該參與犯罪組織行為之評價已獲滿足，自不再重複於他
      次詐欺犯行中再次論罪，俾免於過度評價及悖於一事不再
      理原則。至於「另案」起訴之他次加重詐欺犯行，縱屬事
      實上之首次犯行，仍需單獨論以加重詐欺罪，以彰顯刑法
      對不同被害人財產保護之完整性，避免評價不足，最高法
      院109年度台上字第3945號判決意旨可資參照。經查，被
      告業於110年2月2日前某日加入「比利」等人所屬犯罪組
      織詐欺集團，並實施三人以上共同詐欺取財犯行，其所涉
      參與犯罪組織及加重詐欺之罪嫌，業經臺灣桃園地方檢察
      署檢察官於111年2月8日以110年度偵字第37947號、第400
      93號、第41675號、第42388號、第42575號、第43016號案
      件提起公訴，於111年2月21日繫屬於本院由本院以111年
      度金訴字第81號審理中，有上開起訴書及本院被告前案紀
      錄表附卷可稽；而本案係於111年3月8日繫屬本院（見本
      院審金訴卷第5頁收文戳），足見本案並非被告參與犯罪
      組織及詐欺案件中「最先繫屬之案件」，揆諸前揭說明，
      為避免重複評價，自無從於本案論以參與犯罪組織罪。
（四）核被告所為，係犯刑法第339條之4第1項第2款之三人以上
      共同詐欺取財罪、洗錢防制法第14條第1項之洗錢罪。被
      告與真實姓名年籍均不詳之詐欺集團成員，就本案犯行有
      犯意聯絡及行為分擔，為共同正犯。被告以一行為犯洗錢
      防制法第14條第1項之洗錢罪、刑法第339條之4第1項第2
      款之三人以上共同詐欺取財罪，其犯罪目的單一，應評價
      為一行為而觸犯數罪名之想像競合犯，是應從一重以刑法
      第339條之4第1項第2款之三人以上共同詐欺取財罪處斷。
（五）又按刑法第59條規定犯罪之情狀可憫恕者，得酌量減輕其
      刑，其所謂「犯罪之情狀」，與同法第57條規定科刑時應
      審酌之一切情狀，並非有截然不同之領域，於裁判上酌減
      其刑時，應就犯罪一切情狀（包括第57條所列舉之10款事
      項），予以全盤考量，審酌其犯罪有無可憫恕之事由（即
      有無特殊之原因與環境，在客觀上足以引起一般同情，以
      及宣告法定低度刑，是否猶嫌過重等等），以為判斷。而
      以三人以上共同詐欺取財罪之法定刑為「1年以上7年以下
      有期徒刑」，然被告所為本案加重詐欺犯行，被害人人數
      僅有1人，遭詐騙金額為新臺幣(下同)4萬元，法律科處此
      類犯罪，所設之法定最低本刑卻同為「1年有期徒刑」，
      不可謂不重，於此情形，倘依其情狀處以較輕之有期徒刑
      ，即足以懲儆，並可達防衛社會之目的者，自非不可依客
      觀之犯行與主觀之惡性二者加以考量其情狀，是否有可憫
      恕之處，適用刑法第59條之規定酌量減輕其刑，期使個案
      裁判之量刑，能斟酌至當，符合比例原則。又被告於本院
      準備程序時坦承犯行，並積極表達願與告訴人和解之意願
      ，犯後態度尚屬良好，僅因一時失慮而犯本案，其犯罪之
      情狀，客觀上足以引起一般同情而顯可憫恕，雖科以法定
      最低度刑，仍嫌過重，爰依刑法第59條規定，減輕其刑。
（六）復按犯洗錢防制法第14條之罪，在偵查或審判中自白者，
      減輕其刑，洗錢防制法第16條第2項定有明文。次按想像
      競合犯之處斷刑，本質上係「刑之合併」。其所謂從一重
      處斷，乃將想像競合犯組成之評價上數罪，合併為科刑一
      罪，其所對應之刑罰，亦合併其評價上數罪之數法定刑，
      而為一個處斷刑。易言之，想像競合犯侵害數法益者皆成
      立犯罪，論罪時必須輕、重罪併舉論述，同時宣告所犯各
      罪名，包括各罪有無加重、減免其刑之情形，亦應說明論
      列，量刑時併衡酌輕罪部分量刑事由，評價始為充足，然
      後依刑法第55條前段規定「從一重處斷」，非謂對於其餘
      各罪可置而不論。因此，法院決定處斷刑時，雖以其中最
      重罪名之法定刑，做為裁量之準據，惟於裁量其輕重時，
      仍應將輕罪合併評價在內（最高法院108年度台上字第440
      5、4408號判決意旨參照）。經查，被告就其領取贓款交
      付予詐欺集團上手，進而掩飾犯罪所得去向與所在等事實
      ，於警詢、偵查及本院審理時始終供述詳實，業如前述，
      堪認被告於警詢、偵查與審判中對一般洗錢罪均坦承犯行
      ，本應依洗錢防制法第16條第2項之規定減輕其刑，雖因
      想像競合犯之關係而從一重之三人以上共同詐欺取財罪處
      斷，上開輕罪之減輕其刑事由未形成處斷刑之外部性界限
      ，然依前揭說明，仍應於依刑法第57條之規定量刑時，仍
      應併予衡酌此部分減刑事由。
（七）爰以行為人之責任為基礎，審酌被告正值青年卻不思循正
      途賺取所需，竟以擔任詐欺集團「車手」之方式，詐騙本
      案告訴人之款項，所生損害非輕；惟念被告犯後坦承犯行
      ，雖因告訴人並未到庭，以致無法商談和解事宜，惟已自
      行匯款4萬元至告訴人當初遭詐騙所用以匯款之帳戶內，
      其犯後態度尚屬良好，複衡諸被告犯罪之動機、目的、手
      段、品行與智識程度、家庭經濟及生活狀況、犯罪所生之
      損害等一切情狀，量處如主文所示之刑（被告所犯為最重
      本刑7年以下有期徒刑之罪，縱受6個月以下有期徒刑之宣
      告，依法仍不得諭知易科罰金之折算標準）。
三、按犯罪所得，屬於犯罪行為人者，沒收之，於全部或一部不
    能沒收，或不宜執行沒收時，追徵其價額，刑法第38條之1
    第1項前段、第3項分別定有明文。次按共同正犯之犯罪所得
    ，沒收或追徵，應就各人所分得之數額分別為之；先前對共
    同正犯採連帶沒收犯罪所得之見解，已不再援用及供參考（
    最高法院104年第13次刑事庭會議決議意旨參照）。再所謂
    各人「所分得」，係指各人「對犯罪所得有事實上之處分權
    限」，應視具體個案之實際情形而定：倘若共同正犯各成員
    內部間，對於不法利得分配明確時，固應依各人實際分配所
    得沒收；然若共同正犯成員對不法所得並無處分權限，其他
    成員亦無事實上之共同處分權限者，自不予諭知沒收；至共
    同正犯各成員對於不法利得享有共同處分權限時，則應負共
    同沒收之責。至於上揭共同正犯各成員有無犯罪所得、所得
    數額，係關於沒收、追繳或追徵標的犯罪所得範圍之認定，
    因非屬犯罪事實有無之認定，並不適用「嚴格證明法則」，
    無須證明至毫無合理懷疑之確信程度，應由事實審法院綜合
    卷證資料，依自由證明程序釋明其合理之依據以認定之（最
    高法院104年度台上字第3604號判決同此意旨）。又按宣告
    沒收或追徵有過苛之虞、欠缺刑法上之重要性、犯罪所得價
    值低微，或為維持受宣告人生活條件之必要者，得不宣告或
    酌減之，刑法第38條之2第2項亦定有明文。經查，被告於偵
    查中供稱本案所取得之犯罪所得為領取金額之百分 之一，
    原應宣告沒收，惟考量被告業已匯款4萬元至告訴人所有之
    帳戶內，此有卷內中國信託銀行匯款單據影本附卷可查，是
    被告因上開給付之賠償金額已逾其犯罪所得，被告已未保有
    犯罪所得，合法財產秩序功能業經回復，若仍宣告沒收被告
    上開犯罪所得，將使被告承受過度不利益，而有過苛之虞，
    爰依刑法第38條之2第2項規定，不予宣告沒收。
據上論斷，應依刑事訴訟法第273條之1第1項、第299條第1項前
段、第310條之2、第454條第2項（本案採判決精簡原則，僅引述
程序法條），判決如主文。
本案經檢察官王珽顥到庭執行職務。
中　　華　　民　　國　　111 　年　　8 　　月　　3 　　日
                    刑事審查庭     法  官 　  高上茹
以上正本證明與原本無異。
如不服本判決應於收受判決後20日內向本院提出上訴書狀，並應
敘述具體理由。其未敘述上訴理由者，應於上訴期間屆滿後20日
內向本院補提理由書（均須按他造當事人之人數附繕本）「切勿
逕送上級法院」。
                                   書記官  　 涂頴君
中　　華　　民　　國　　111 　年　　8 　　月　　3 　　日
附錄本判決論罪法條全文：
洗錢防制法第14條
有第二條各款所列洗錢行為者，處7年以下有期徒刑，併科新臺
幣5百萬元以下罰金。
前項之未遂犯罰之。
前二項情形，不得科以超過其特定犯罪所定最重本刑之刑。
中華民國刑法第339條之4
犯第339條詐欺罪而有下列情形之一者，處1年以上7年以下有期
徒刑，得併科1百萬元以下罰金：
一、冒用政府機關或公務員名義犯之。
二、三人以上共同犯之。
三、以廣播電視、電子通訊、網際網路或其他媒體等傳播工具，
    對公眾散布而犯之。前項之未遂犯罰之。　
附件：
臺灣桃園地方檢察署檢察官起訴書
                                    110年度偵字第38600號
　　被　　　告　楊幃城　男　24歲（民國00年0月0日生）
　　　　　　　　　　　　住○○市○○區○○○路00號
　　　　　　　　　　　　（現另案於法務部○○○○○○○                          ○羈押中）
                        國民身分證統一編號：Z000000000號
選任辯護人　李　瑀律師
上列被告因詐欺等案件，業經偵查終結，認應提起公訴，茲將犯
罪事實及證據並所犯法條分敘如下：
        犯罪事實
一、楊幃城於民國110年2月2日前之某時，加入以真實姓名年籍不
    詳、綽號「比利」、「赤兔馬」等人所組成之3人以上、以
    實施詐術為手段，且具有持續性、牟利性之有結構性之詐欺
    集團（所涉違反組織犯罪防制條例部分，另經本署檢察官以1
    10年度偵字第37947號等案件提起公訴，非在本件起訴範圍）
    ，由楊幃城提供其申辦使用之彰化商業銀行帳號0000000000
    0000號帳戶（下稱彰化銀行帳戶），供本案詐欺集團使用，
    作為掩飾、隱匿第一層人頭帳戶收受詐欺贓款使用之第二層
    洗錢帳戶，同時負責提領該帳戶內詐欺所得贓款，而由楊幃
    城負責提領該詐欺集團詐得款項之取款工作（俗稱「車手」）
    ，嗣楊幃城與該集團不詳成員共同意圖為自己不法之所有，
    基於3人以上共犯詐欺取財之加重詐欺取財、洗錢等犯意聯
    絡，由詐欺集團某成員於110年3月10日某時，在不詳網站結
    識張廖萬承後，向張廖萬承佯稱投資香港中銀保誠基金（網
    址：hkzybcfund.com/list-54-1.html）可獲利等語，致張
    廖萬承陷於錯誤，於110年3月26日下午4時5分許，操作網路
    銀行匯款新臺幣（下同）4萬元至簡鴻笙（所涉詐欺等罪嫌
    ，現由臺灣屏東地方檢察署以111年度偵緝字第16號案件偵
    辦中）所申辦玉山商業銀行帳號0000000000000號帳戶（即
    第一層金融帳戶，下稱玉山銀行帳戶），並旋即遭詐欺集團
    某成員於同日下午4時8分許，在不詳地點，以網路轉帳之方
    式，轉帳至楊幃城之上開彰化銀行帳戶（即第二層金融帳戶
    ），而該等詐欺集團成員即指示楊幃城於110年3月29日下午
    4時54分、55分許，在桃園市○○區○○路00號彰化銀行中壢分
    行臨櫃提領3萬元、2萬元，再由楊幃城將提領款項交由詐欺
    集團之不詳成員。嗣張廖萬承察覺有異，報警循線查獲。
二、案經張廖萬承訴由屏東縣政府警察局東港分局報告偵辦。
　　　　證據並所犯法條
一、證據清單及待證事實：
編號 證據名稱 待證事實 1 被告楊幃城於警詢及偵查中之供述 被告於警詢時坦承係其於上開時間、地點提領上開款項，惟於偵查中改稱係通訊軟體TELEGRAM暱稱「赤兔馬」要求於警詢時為上開供述，然無法提供任何對話紀錄以資證明，而其不記得是否為其提領之事實。 2 證人即告訴人張廖萬承於警詢時之指訴 證明告訴人張廖萬承遭詐騙之過程，而其於上開時間匯款4萬元至另案被告簡鴻笙上開玉山銀行帳戶（即第一層金融帳戶）內之事實。  內政部警政署反詐騙諮詢專線紀錄表、臺中市政府警察局第六分局永福派出所受理各類案件紀錄表、受理詐騙帳戶通報警示簡便格式表、受（處）理案件證明單、金融機構聯防機制通報單、通訊軟體LINE（下稱LINE）自稱「中銀保誠基金」、「楊雅婷」對話紀錄截圖照片7張、詐騙網頁截圖照片、網路銀行明細截圖照片各2張  3 另案被告簡鴻笙所申辦上開玉山銀行帳戶基本資料及交易明細、被告上開彰化銀行帳戶之客戶基本資料查詢及交易明細查詢各1份 證明告訴人於上開時間匯款至另案被告簡鴻笙上開玉山銀行帳戶後，旋即匯至被告上開彰化銀行帳戶（即第二層金融帳戶）內，旋遭提領出之事實。 4 LINE自稱「寧德時代客服」對話紀錄翻拍照片16張、「寧德時代」網頁截圖翻拍照片8張 證明被告與LINE自稱「寧德時代客服」表示欲自其上開彰化銀行帳戶提領現金，即可自其帳戶內提領款項之事實。 5 本署110年度偵字第37947號卷附之被告與LINE暱稱「琇琇」對話紀錄翻拍照片及教戰手冊照片16張 證明被告於LINE對話中向「琇琇」表示「之前的QA有留著嗎？」、「平常心面對就好 我這兩天用好給妳看QA 妳就以QA的方式去講」、「現在是偵查而已 所以做完筆錄就沒事了」等語，並傳送教導「琇琇」如何回應寧德投資網及資金來源、獲利等問答之翻拍照片等事實。 
二、按洗錢防制法於105年12月28日修正公布，並於106年6月28
    日生效施行（下稱新法），新法第14條第1項之一般洗錢罪
    ，祇須有第2條各款所示行為之一，而以第3條規定之特定犯
    罪作為聯結即為已足。另過去實務認為，行為人對犯特定犯
    罪所得之財物或利益作直接使用或消費之處分行為，或僅將
    自己犯罪所得財物交予其他共同正犯，祇屬犯罪後處分贓物
    之行為，非洗錢防制法所規範之洗錢行為，惟依新法規定，
    倘行為人意圖掩飾或隱匿特定犯罪所得來源，而將特定犯罪
    所得直接消費處分，甚或交予其他共同正犯予以隱匿，或由
    共同正犯以虛假交易外觀掩飾不法金流移動，即難認僅單純
    犯罪後處分贓物之行為，應仍構成新法第2條第1或2款之洗
    錢行為，此有最高法院108年度台上字第2057號、第2425號
    、第2402號判決意旨可資參照。
三、核被告楊幃城所為，係犯刑法第339條之4第1項第2款之3人
    以上共同犯詐欺取財之加重詐欺取財、洗錢防制法第14條第
    1項之一般洗錢等罪嫌。又被告與「比利」、「赤兔馬」等
    詐欺集團成員間就上開犯行，有犯意聯絡及行為分擔，請論
    以共同正犯。再被告所犯上開加重詐欺及違反洗錢防制法罪
    嫌，係以一行為觸犯上開數罪名，為想像競合犯，請依刑法
    第55條之規定，從一重之刑法第339條之4第1項第2款之加重
    詐欺取財罪嫌處斷。
四、依刑事訴訟法第251條第1項提起公訴。
　　此　致
臺灣桃園地方法院
中　　華　　民　　國　 111　　年　　2 　　月　　21　　日
　　　　　　　　　　　　　　　檢　察　官  陳寧君
本件證明與原本無異
中　　華　　民　　國　 111　　年　　3 　　月　　 2　　日
　　　　　　　　　　　　　　　書  記　官  廖勝裕
附錄本案所犯法條：　　
中華民國刑法第339條之4第1項
犯第339條詐欺罪而有下列情形之一者，處1年以上7年以下有期
徒刑，得併科1百萬元以下罰金：
一、冒用政府機關或公務員名義犯之。
二、三人以上共同犯之。
三、以廣播電視、電子通訊、網際網路或其他媒體等傳播工具，
    對公眾散布而犯之。
前項之未遂犯罰之。
洗錢防制法第14條第1項
有第二條各款所列洗錢行為者，處7年以下有期徒刑，併科新臺
幣5百萬元以下罰金。
前項之未遂犯罰之。
前二項情形，不得科以超過其特定犯罪所定最重本刑之刑。